【裁判字號】    99,交抗,9
【裁判日期】    990125
【裁判案由】    聲明異議
【裁判全文】
臺灣高等法院臺南分院刑事裁定        99年度交抗字第9號
抗  告  人  甲○○
上列抗告人因違反道路交通管理處罰條例案件，不服臺灣嘉義地
方法院中華民國98年12月4日所為裁定（98年度交聲字第443號）
，提起抗告，本院裁定如下：
     主   文
抗告駁回。
    理  由
一、本件抗告意旨略以：
  (一)原裁定認定：本件舉發之違規事實，業據異議人所不爭執，
    並有舉發單等在卷可稽云云，惟抗告人於舉發違規當時即表
    示待轉之方格線並非明顯、清楚，然執勤人員僅告知抗告人
    得聲明當時狀況。
  (二)嘉義市區目前仍有少部分不需兩段式轉彎之路口，以致抗告
    人誤判。從而認原審裁定顯非妥適，請求撤銷更為妥適裁定
    云云。
二、原裁定意旨略以：
  (一)異議人於民國98年10月18日下午5時5分許，行經嘉義市○○
    路口欲左轉興業西路口，未依該路口所設置之機慢車兩段左
    轉標誌指示，逕行左轉，為嘉義市政府警察局第一分局八掌
    派出所警員攔停，並填製嘉市警交字第L00000000號舉發違
    反道路交通管理事件通知單予以舉發之事實，業據異議人所
    不爭執（見被告提出之聲明交通異議狀、陳述單），並有上
    開舉發單、上開路口照片2紙在卷可稽，上開事實，應堪認
    定。又自南京路口由南往北行向即異議人行進之方向觀之，
    在該路口停止線之前（即在紅綠燈標誌之附近），有藍底白
    色圖案之機車兩段式左轉圖示標誌，其下方設有白底黑字「
    機慢車兩段左轉」說明之標誌；在該路口停止線前方路面，
    尚有明顯之「待轉區」白色框線標示，且以白色虛線標線之
    指示前進線延伸至興業路口東往西方向路口之待轉區○○○
    路口之照片2紙在卷可參，是上開路口之機慢車應兩段式左
    轉之標示顯而易見，並無異議人所示並不清楚之情，異議人
    之上開抗辯，顯不足採。
  (二)綜上所述，異議人於上開時間騎乘機車行駛在有兩段式左轉
    標誌，並有劃設機車待轉區○○○路口，而未依照標誌、標
    線行進，原處分機關依道路交通管理處罰條例第48條第1項
    第2款、違反道路交通管理事件統一裁罰基準及處理細則及
    違反道路交通管理事件統一裁罰基準表所載之裁罰標準之相
    關規定，裁處異議人新台幣（下同）600元之罰鍰，並依道
    路交通管理處罰條例第63條第1項第1款之規定，記違規點數
    1點，亦核無違誤，是本件異議自為無理由，應予駁回等語
    。
三、經查：
  (一)按機器腳踏車行駛至交岔路口，其轉彎，應依標誌或標線之
    規定行駛，道路交通安全規則第99條第2項定有明文。次按
    汽車駕駛人轉彎時，不依標誌、標線、號誌指示者，處600
    元以上1,800元以下罰鍰；汽車駕駛人（包含機器腳踏車）
    ，違反第48條第1項第2款，除依原條款處罰鍰外，並記違規
    點數1點，道路交通管理處罰條例第48條第1項第2款、第63
    條第1項第1款分別定有明文。
  (二)依卷附之嘉義市政府警察局第一分局98年10月26日嘉市警一
    交字第0980036815號函檢附之嘉義市○○路、興業西路口機
    慢車兩段式左轉標誌、標線照片2幀可悉（詳臺灣嘉義地方
    法院98年度 交聲字第443號卷宗第11、17頁），本件舉發違
    規地點（即南京路與興業西路之交叉路口處），確有矗立機
    車兩段左轉標誌，且該標誌設置位置適與行車號誌相鄰，復
    未為任何障礙物所遮蔽，又該路口停止線前方路面，亦有明
    顯之「待轉區」白色框線標示，並以白色虛線標線延伸至興
    業西路口東往西方向路口之待轉區○○○路段交通標誌之設
    置至為明確乙節，應可認定。而標誌、標線、號誌之設置目
    的，在於提供車輛駕駛人及行人有關道路路況之警告、禁制
    、指示等資訊，以便利行旅及促進交通安全，道路交通標誌
    標線號誌設置規則第2條定有明文，抗告人騎乘車輛參與道
    路交通，自應對道路上設置之所有標誌、標線、號誌加以特
    別之注意，並確實遵守，以維護自身及其他用路權人之安全
    。是以，抗告人只須加以特別之注意，即得辨識該標誌確實
    置於該處，抗告人以不易辨識標誌云云抗辯，即無可採。至
    原審就抗告人所稱「方格線不明顯不清楚」云云，業已詳加
    指駁（見原裁定理由欄三），從而，抗告人所指原裁定就此
    認定抗告人不加爭執乙節，應係誤認附此敘明。
  (三)又抗告人另辯稱嘉義市區○○○路段不需兩段式左轉云云。
    惟本件違規地點處設置有兩段式左轉標誌及標線，已如前述
    ，是車輛駕駛人即應遵守前述標誌、標線之指示，以維交通
    安全，尚不得以其他路段不需兩段式左轉卸責。基此，抗告
    人前揭置辯，亦無足採。
三、綜上所述，本院審酌本件全卷證據資料，認抗告人於上揭時
    、地，騎乘機車，未遵守機車兩段式左轉規定行駛之違規情
    節，洵堪認定，抗告人上開各節辯解，委難採信。從而，原
    處分機關即交通部公路總局嘉義區○○○○○道路交通管理
    處罰條例第48條第1項第2款、違反道路交通管理事件統一裁
    罰基準及處理細則、違反道路交通管理事件統一裁罰基準表
    所載之裁罰標準及道路交通管理處罰條例第63條第1項第1款
    等相關規定，裁處抗告人罰鍰600元並記違規點數1點，於法
    尚無不合。原審認原處分機關所為之裁處，並無違誤，駁回
    抗告人所提之聲明異議。本院經核原裁定認事用法，均無不
    當。抗告意旨指摘原裁定不當，請求撤銷原裁定，更為適當
    裁定云云，為無理由，應予駁回。
四、據上論結，應依道路交通案件處理辦法第26條，刑事訴訟法
    第412條，裁定如主文。
中    華    民    國    99    年    1     月    25    日
                  刑事第二庭    審判長法  官  葉居正
                                      法  官  陳欽賢
                                      法  官  洪碧雀
以上正本證明與原本無異。
不得再抗告。
                                      書記官  魏芝雯
中    華    民    國    99    年    1     月    26    日

司法院資訊處製作；財團法人民間司法改革基金會備份。
